【裁判字號】    95,易緝,102
【裁判日期】    951012
【裁判案由】    竊盜
【裁判全文】
臺灣板橋地方法院刑事判決             95年度易緝字第102號
公  訴  人  臺灣板橋地方法院檢察署檢察官
被      告  乙○○○○○ ○○.
上列被告因竊盜案件，經檢察官聲請以簡易判決處刑（94年度偵
字第21240 號），本院認不得以簡易判決處刑，改依通常程序審
理，判決如下：
    主  文
乙○○○○○ ○○○ ○○○○ 竊盜，處有期徒刑捌月。於刑之執行完畢或赦
免後，驅逐出境。
    事  實
一、乙○○○○○ ○○○ ○○○○ （下稱中文譯名：阮氏水）為越南國籍人
    ，於民國93年7 月14日來臺，受僱於丙○○，在丙○○位於
    臺北縣永和市○○路17巷16號住處擔任監護工，因不滿丙○
    ○之管理，兼以曾遭受丙○○之配偶出言責備，恐被提前解
    雇遣返越南，遂萌生逃逸意思，俟機而動。於94年10月21日
    8 時5 分許，丙○○依其生活習慣偕其配偶外出運動，其上
    址住處僅留阮氏水在家，阮氏水見有機可趁，竟基於意圖為
    自己不法所有之犯意，在丙○○上址住處之1 樓客廳「聚寶
    盆」裡竊取零錢合計新臺幣（下同）約5 萬元；在2 樓主臥
    室裡竊取現金1 萬元、項鍊3 條、戒指1 個、手鍊1 條、LV
    牌手提包1 個、衣服約7 件及鞋子3 雙；在2 樓小孩房裡竊
    取現金約4 萬元、MP3 隨身聽1 個；在3 樓神明廳裡竊取現
    金約3 萬元、錄音機1 台等物。得手後，阮氏水使用黑色大
    型塑膠袋1 只及上開竊得之LV牌手提包，裝妥其餘竊得物品
    後，撥電話央請在附近擔任監護工之不知情友人甲○○○○○ ○○○
    ○○○○○ （下稱中文譯名：阮氏玄，前經本院判決無罪在案）
    至丙○○上址住處門外，旋向阮氏玄佯稱其已向雇主請假擬
    南下高雄探視哥哥，請阮氏玄幫其拿行李，阮氏玄不察，遂
    依阮氏水之指示將上開黑色大型塑膠袋1 只提至丙○○上址
    住處前之巷口，阮氏水則持上開LV牌手提包，至該巷口後攔
    停不詳之計程車，隻身坐上該計程車搭載全部竊得物品逃逸
    。嗣丙○○於同日10時許返回上址住處，發現阮氏水逃逸無
    蹤，家中物品遭人竊取，始報警循線查獲上情。
二、案經丙○○訴由臺北縣政府警察局永和分局報請臺灣板橋地
    方法院檢察署檢察官偵查後聲請以簡易判決處刑。本院認不
    得以簡易判決處刑，改依通常程序審理。
    理  由
一、證據能力部分：按被告以外之人於審判外之言詞或書面陳述
    ，除法律有規定者外，不得作為證據，刑事訴訟法第159 條
    第1 項固定有明文。惟被告以外之人於審判外之陳述，雖不
    符同法第159 條之1 至之4 之規定，而經當事人於審判程序
    同意作為證據，法院審酌該言詞陳述或書面陳述作成時之情
    況，認為適當者，亦得為證據；當事人、代理人或辯護人於
    法院調查證據時，知有第159 條第1 項不得為證據之情形，
    而未於言詞辯論終結前聲明異議者，視為有前項之同意，此
    亦據同法第159 條之5 規定甚明。查本件被告、檢察官於本
    院準備程序中均未就證據能力提出爭執，且迄於言詞辯論終
    結前，亦未就本院所調查之證據主張有刑事訴訟法第159 條
    第1 項不得為證據之情形，應認均已同意得作為本案之證據
    ，故以下所列之證據資料，縱有屬傳聞證據者，經本院審酌
    各該證據資料作成時之一切客觀情況，認無不適當之情事，
    均有證據能力，合先敘明。
二、據訊被告阮氏水固坦承伊曾於上揭時、地竊取雇主丙○○家
    中物品後逃逸，但辯稱：當時伊僅在丙○○之房間內竊取項
    鍊3 條而已，其餘物品均非伊所偷竊云云。經查：
（一）上揭事實，業據告訴人丙○○於本院審理時指訴綦詳（見
      本院易緝字卷第94至96頁），且有證人阮氏玄於本院審理
      時之證述可佐（見本院易緝字卷第71、72頁），及贓物認
      領保管單2 紙（見本院易緝字卷第56、57頁）、外勞居留
      資料查詢1 紙（見偵卷第19頁）、越南文信函2 紙（見偵
      卷第32、33頁）、譯文1 紙（見本院易緝字卷第50頁）、
      監視錄影翻拍照片4 幀（見偵卷第9 、10頁）及本院於95
      年5 月17日審理期日勘驗告訴人丙○○所提光碟片之勘驗
      結果可稽（見本院易字卷第39頁）。
（二）依上開越南文信函2 紙、譯文1 紙之內容顯示，被告阮氏
      水於案發之前，已擔心被提前解雇遣返越南，因而萌生逃
      逸之意思無訛。而被告係利用告訴人丙○○依其生活習慣
      偕其配偶外出運動，住處僅有伊一人之機會，在該住處行
      竊財物後逃逸一節，亦經被告坦承不諱。足見被告於著手
      行竊之前，早已蘊釀逃離雇主住處，嗣利用雇主即告訴人
      丙○○外出之際行竊，顯有充分之餘裕搜括住處內之財物
      ，以資助其於逃逸期間在臺流竄之所需。徵諸被告於行竊
      之後，曾撥電話央請在附近擔任監護工之不知情友人阮氏
      玄至丙○○上址住處門外，向阮氏玄佯稱其已向雇主請假
      擬南下高雄探視哥哥，並指示阮氏玄將1 只黑色大型塑膠
      袋提至丙○○上址住處前之巷口，阮氏水自己則持1 個包
      包，至該巷口後攔停不詳之計程車，隻身坐上該計程車搭
      載上開黑色大型塑膠袋及包包離去等情，此據證人阮氏玄
      證述屬實，並有上揭監視錄影翻拍照片4 幀、本院於95年
      5 月17日審理期日勘驗告訴人丙○○所提光碟片之勘驗結
      果可資參佐。被告雖稱上開黑色大型塑膠袋裡係裝自己不
      要之內衣褲、衛生棉等物，當時係請阮氏玄直接拿去丟掉
      云云（見本院易緝字卷第44頁、第100 頁），惟被告當時
      既經決意逃逸，何需大費周章將個人廢棄物包裝後攜出？
      所辯顯與事理有違，更與證人阮氏玄之證述不符，難認可
      採。參以被告對於其當時究係包裝何物攜出逃逸，自始至
      終均不能為合理之說明，堪認其當時所包裝攜出者，係在
      告訴人丙○○住處內所搜括竊得之財物無疑。從而，告訴
      人丙○○指稱：被告當時在其住處之1 樓客廳「聚寶盆」
      裡竊取零錢合計約5 萬元；在2 樓主臥室裡竊取現金1 萬
      元、項鍊3 條、戒指1 個、手鍊1 條、LV牌手提包1 個、
      衣服約7 件及鞋子3 雙；在2 樓小孩房裡竊取現金約4 萬
      元、MP3 隨身聽1 個；在3 樓神明廳裡竊取現金約3 萬元
      、錄音機1 台等語，經與上揭事證勾稽相合，且與一般經
      驗法則無違，洵非子虛，自堪採信。
（三）雖被告於95年7 月8 日為警逮捕時，僅當場起出項鍊3 條
      、戒指1 個，經告訴人丙○○認明係失竊物品後領回，有
      上揭贓物認領保管單2 紙可憑，其餘贓物均下落未明。惟
      被告係於行竊逃逸後，相隔逾8 個月之久，始經通緝緝獲
      ，顯見其餘贓物應為被告於逃逸期間所處分、花用一空，
      尚難僅憑未能查獲全部贓物，逕為有利於被告之認定。至
      於被告辯稱：上開起出之戒指1 個，並非告訴人丙○○所
      有云云，惟該戒指確係丙○○所失竊之物，業經丙○○具
      結證述明確，並立據領回，衡情應非虛妄，兼以被告對於
      該戒指之來源，竟無從為任何之說明，所辯亦不足採。
（四）綜上所述，本案事證已臻明確，被告辯稱當時僅竊取項鍊
      3 條云云，洵係避重就輕之詞，其犯行堪予認定，應依法
      論科。
三、核被告阮氏水所為，係犯刑法第320 條第1 項之竊盜罪。被
    告係單獨實施竊盜犯行，為單獨正犯，聲請簡易判決處刑書
    認被告阮氏水與同案被告阮氏玄（前經本院判決無罪在案）
    有犯意聯絡及行為分擔云云，容有誤會。被告以一個竊盜行
    為，竊取告訴人丙○○所有之上揭財物，為單純一罪，聲請
    簡易判決處刑意旨（與起訴有同一效力）雖僅敘及被告在告
    訴人丙○○住處1 樓竊取零錢5 萬元，在2 樓主臥室竊取LV
    包包1 個、現金1 萬元、項鍊3 條、衣服1 件，在2 樓小孩
    房竊取現金4 萬元、MP3 隨身聽1 個，在3 樓神明廳竊取現
    金3 萬餘元、錄音機1 台，惟被告竊得其餘物品與之有單純
    一罪關係，為起訴效力所及，本院自應併予審究。爰審酌被
    告受人雇用擔任監護工，不思忠誠將事，竟利用雇主不在家
    之機會，大肆搜括財物後逃逸，惡性非輕，嚴重破壞主僱間
    之信任關係，對於告訴人丙○○造成之損害甚重，兼衡其係
    越南國籍人，於93年7 月14日始經合法申請入境，離鄉背景
    來臺工作，有中華民國外僑居留證影本、外勞居留資料查詢
    各1 件可稽，社會化之程度難期與一般本國人民相當，及其
    犯後猶飾詞卸責，未見悔意等一切情狀，量處如主文所示之
    刑，以示懲儆。末按，被告為外國人，其受本件有期徒刑以
    上刑之宣告，考量其在臺工作期間逃逸，目前已逾合法居留
    期限，爰依刑法第95條規定，併諭知於刑之執行完畢或赦免
    後，驅逐出境。
四、查被告行為時，刑法第320 第1 項之罰金刑最高額銀元5 百
    元，經適用罰金罰鍰提高標準條例第1 條前段規定得提高至
    10倍，再依現行法規所定貨幣單位折算新臺幣條例第2 條規
    定折算後，其最高額為新臺幣1 萬5 千元（500 ×10×3 ＝
    15,000）。而被告行為後，刑法施行法增訂第1 條之1 規定
    ：「中華民國94年1 月7 日刑法修正施行後，刑法分則編所
    定罰金之貨幣單位為新臺幣（第1 項）。94年1 月7 日刑法
    修正時，刑法分則編未修正之條文定有罰金者，自94年1 月
    7 日刑法修正施行後，就其所定數額提高為30倍。但72年6
    月26日至94年1 月7 日新增或修正之條文，就其所定數額提
    高為3 倍（第2 項）。」依上開規定，刑法第320 條第1 項
    之罰金刑最高額同為新臺幣1 萬5 千元（500 ×30×＝15,0
    00），比較適用新舊法，此部分結果並無不同。至於罰金刑
    之最低額部分，被告行為時，修正前刑法第33條第5 款規定
    ：「罰金：1 元以上。」經適用現行法規所定貨幣單位折算
    新臺幣條例第2 條規定折算後，其數額為新臺幣3 元以上（
    1 ×3 ＝3） 。而被告行為後，刑法第33條第5 款已修正為
    ：「罰金：新臺幣1 千元以上，以百元計算之。」經比較新
    舊法適用結果，此部分以被告行為時之舊法較有利於被告。
    經綜合全部罪刑而為比較結果，本件涉及新舊法比較適用者
    ，新法之規定非有利於被告，依刑法第2 條第1 項前段，就
    涉及新舊法比較事項，應適用被告行為時之舊法規定，併此
    敘明。
據上論斷，應依刑事訴訟法第452 條、第299 條第1 項前段，刑
法第2 條第1 項前段、第320 條第1 項、第95條，罰金罰鍰提高
標準條例第1 條前段，判決如主文。
本案經檢察官沈志成到庭執行職務。
中    華    民    國    95    年    10    月    12    日
                  刑事第十五庭  審判長法  官  陳鴻清
                                      法  官  劉安榕
                                      法  官  朱嘉川
以上正本證明與原本無異。
如不服本判決應於送達後10日內向本院提出上訴狀。
                                      書記官  陳靜怡
中    華    民    國    95    年    10    月    12    日
附錄本案論罪科刑法條全文：
中華民國刑法第320 條：
意圖為自己或第三人不法之所有，而竊取他人之動產者，為竊盜
罪，處5 年以下有期徒刑、拘役或5 百元以下罰金。
意圖為自己或第三人不法之利益，而竊佔他人之不動產者，依前
項之規定處斷。
前二項之未遂犯罰之。


司法院資訊處製作；財團法人民間司法改革基金會備份。
